臺灣高等法院臺南分院刑事判決
110年度上易字第589號
上  訴  人  
即  被  告  周恩寧

上列上訴人因恐嚇危害安全案件，不服臺灣嘉義地方法院110年
度易字第344號中華民國110年9月8日第一審判決（起訴案號：臺
灣嘉義地方檢察署110年度偵字第3047號），提起上訴，本院判
決如下：
    主  文
原判決撤銷。
甲○○犯恐嚇危害安全罪，處拘役貳拾日，如易科罰金，以新臺幣
壹仟元折算壹日。緩刑貳年。
    事  實
一、甲○○於民國110年1月18日替乙○○媒介與女子從事性交易（妨
    害風化部分，另經檢察官為不起訴處分），並先幫乙○○墊付
    價金新臺幣（下同）5萬5,000元，惟因乙○○在性交易結束後
    ，不滿該女子之服務品質，而只願償付甲○○3萬元，雙方因
    而僵持不下。甲○○為逼迫乙○○全額支付其所代墊之價款，竟
    基於恐嚇危害安全之犯意，於同年1月22日17時42分，在其
    位於臺中市○區○○路000○0號居處，透過手機連接網路後，以
    臉書Messenger私訊方式，對乙○○傳送「最後給你三天上來
    台中 跟我講55000要不要給 不然直接壓去借高利，我已經
    跟弟弟說了，不要挑戰我的極限！」(下稱本案系爭文字)等
    加害自由之文字，使乙○○瀏覽後心生畏懼，致生危害於其安
    全。
二、案經乙○○訴由嘉義市政府警察局第二分局報請臺灣嘉義地方
    檢察署檢察官偵查起訴。
    理  由
壹、程序部分（證據能力部分）：
　　按被告以外之人於審判外之陳述，雖不符刑事訴訟法第159
    條之1至第159條之4之規定，而經當事人於審判程序同意作
    為證據，法院審酌該言詞陳述或書面陳述作成時之情況，認
    為適當者，亦得為證據；當事人、代理人或辯護人於法院調
    查證據時，知有刑事訴訟法第159條第1項不得為證據之情形
    ，而未於言詞辯論終結前聲明異議者，視為有前項之同意，
    刑事訴訟法第159條之5第1項、第2項分別定有明文。經查，
    本判決下列所引用被告以外之人於審判外之陳述（包括書證
    ），檢察官及被告甲○○於本院審理中均表示不爭執其證據能
    力，同意作為證據等語（見本院卷第55-56頁），亦未於言
    詞辯論終結前聲明異議，本院審酌上開證據資料製作時之情
    況，尚無違法不當及證明力明顯過低之瑕疵，亦認為以之作
    為證據應屬適當，揆諸前開規定，認前揭證據資料有證據能
    力。至本判決所引用之非供述證據，檢察官及被告於本案言
    詞辯論終結前，均未爭執其證據能力，且查無非法或不當取
    證之情事，復為證明本件犯罪事實所必要之重要關係事項，
    認均有證據能力，合先敘明。
貳、實體部分：
一、訊據被告固坦承有於上揭時間替告訴人乙○○媒介與女子從事
    性交易，及為了促使告訴人償還其代墊之款項，而以臉書Me
    ssenger私訊方式，傳送本案系爭文字給告訴人等情，惟矢
    口否認有何恐嚇危害安全之犯行，辯稱：伊沒有恐嚇告訴人
    的意思，伊是問友人蕭宇翔要怎麼處理，是蕭宇翔教伊這麼
    做的，伊是複製貼上蕭宇翔的文字再傳送給告訴人，且伊與
    告訴人是高中同學，2人交情好到講話就如同本案系爭文字
    等語。經查：
㈠、被告於110年1月18日替告訴人媒介與女子從事性交易，並先
    幫告訴人墊付價金5萬5,000元後，嗣因告訴人不滿該女子之
    服務品質，而只願償付3萬元，雙方因而僵持不下，被告遂
    於同年1月22日17時42分、17時58分，接續以Messenger私訊
    方式，對告訴人傳送「最後給你三天上來台中 跟我講55000
    要不要給 不然直接壓去借高利，我已經跟弟弟說了，不要
    挑戰我的極限！」、「趕快回我不然我要請人去你家灑單了
    」、「我就印一百張去附近的鄰居都丟一張」等文字之事實
    ，業據被告坦白承認（見警卷第3-4頁；偵卷第45-48頁；原
    審卷第43頁；本院卷第58-59頁），核與證人即告訴人乙○○
    證述之情節相符（見警卷第24-25頁；偵卷第27-28頁）。此
    外，並有被告與告訴人間之Messenger對話截圖（見警卷第3
    8-40頁）、檢察事務官勘驗被告與告訴人之messenger對話
    錄影光碟之勘驗筆錄（見偵卷第49-60頁）在卷可稽，應堪
    認定。
㈡、按刑法第305條之恐嚇罪，所稱以加害生命、身體、自由、名
    譽、財產之事，恐嚇他人者，係指以使人生畏怖心為目的，
    而通知將加惡害之旨於被害人而言。縱使是行為人主觀上並
    未具有實現惡害意念的虛偽恐嚇（亦即，不須果有加害之事
    ，亦不必真有加害之意），只要從一般平均人角度會認真看
    待此一威脅時，就該當恐嚇，而不論被害人是否發現僅為嚇
    唬。易言之，只要以一般人的立場得以感受到行為人所通知
    的惡害確係行為人所能左右控制，即該當之。此外，行為人
    通知加害之事是否實現，實與本罪是否成立無涉，而是可能
    成立其他實害犯罪（如殺人、傷害、誹謗等）之問題。
㈢、依被告傳送本案系爭文字前，其與告訴人間之Messenger對話
    紀錄截圖觀之（見偵卷第57-58頁），可見被告一直向告訴
    人催討性交易款項，且語氣漸趨強硬，之後被告見告訴人猶
    置之不理，即傳送本案系爭文字予告訴人。而由被告所傳送
    「最後給你三天上來台中 跟我講55000要不要給 不然直接
    壓去借高利，我已經跟弟弟說了，不要挑戰我的極限！」等
    文字觀之，被告顯然係對告訴人下最後通牒，要求告訴人必
    須在期限內給付款項，不然就要強押去借高利貸，且透露將
    有他人（弟弟）協助處理此事。從一般人之角度觀之，被告
    傳送此一訊息，無非就是要告知告訴人，其將採取強硬之妨
    害自由手段（委託他人強押告訴人去借高利貸），以達到其
    取得款項之目的。而因債務糾紛所延伸之刑事案件（殺人、
    傷害、私行拘禁…等）在社會上層出不窮，電視新聞亦常有
    報導，一般人當會認真看待此一威脅，而心生畏懼。準此，
    從客觀上來看，被告傳送此一文字訊息，自屬刑法之恐嚇行
    為無疑。
㈣、被告迭稱係因告訴人遲未出面償還款項，始對告訴人傳送本
    案系爭文字，並無恐嚇危害安全之犯意云云。然此乃被告傳
    送本案系爭文字之動機、目的，實與被告傳送之本案系爭文
    字是否構成恐嚇危害安全，無絕對關連性。況依被告與告訴
    人間之Messenger對話紀錄截圖觀之（見偵卷第59頁），被
    告於110年1月22日17時42分傳送本案系爭文字後之同日17時
    58分，尚對告訴人傳送「看55000$要怎麼給可以討論，避不
    處理、我就自己處理了！」、「不要認為我在開玩笑」，參
    以被告警詢供承：因為乙○○於110年1月20日20時8分後到現
    在，都對伊messenger訊息、語音訊息及網路電話都不讀不
    回，錢也都尚未歸還給伊，所以伊才想用本案系爭文字來嚇
    嚇他等語（見警卷第3-4頁)，及於偵查供承：傳送本案系爭
    文字，會有一些嚇阻效果，乙○○可能會因此願意還錢等語（
    見偵卷第48頁）。顯見被告主觀上亦知本案系爭文字，並非
    其與告訴人間之玩笑話，且此等文字確實會讓告訴人心理受
    到壓迫、害怕，亦期待告訴人在此等心境下，願意不再繼續
    堅持自己之想法，而將款項全數償還，被告猶稱其無有恐嚇
    危害安全之犯意，顯係臨訟卸責之詞，不足採信。
㈤、被告雖另辯稱本案系爭文字係蕭宇翔所寫，自己再複製貼上
    加以傳送，其無恐嚇危害安全之犯意云云，並提出其與蕭宇
    翔間之微信對話紀錄截圖（見原審卷第49-61頁）為憑。然
    觀之被告與蕭宇翔間之微信對話紀錄截圖（見原審卷第55、
    57頁），蕭宇翔係對被告傳送「給他三天上來台中 跟我講5
    5000要不要給 不然我壓他去借高利」、「你有跟弟弟說了
    」，核與本案系爭文字「最後給你三天上來台中 跟我講550
    00要不要給 不然直接壓去借高利，我已經跟弟弟說了，不
    要挑戰我的極限！」不同，顯非被告直接複製貼上加以傳送
    。又縱認被告係依蕭宇翔所傳送前揭文字內容之意旨，經其
    增修後始傳送本案系爭文字予被告，但仍係經其自由意志而
    選擇以此等方式來達到其自身之目的，自無從因此解免其刑
    責。準此，被告此部分所辯，並不足採。
㈥、被告雖請求傳喚證人葉昱成到庭作證，欲證明其在傳送本案
    系爭文字後，於110年2月17日係與葉昱成一起本於善良態度
    ，而攜帶禮盒前至告訴人住處協調欠款，可見其傳送文字當
    下，並未有恐嚇危害安全之犯意，以及本案系爭文字係其與
    告訴人間之玩笑話，其並無恐嚇危害安全之犯意云云。惟縱
    被告傳送本案文字訊息後，未實現所通知告訴人欲加害之事
    （即強押借高利貸），亦不影響本罪之成立，蓋此僅能表示
    被告不願犯下刑法之妨害自由等罪，及其嗣後至告訴人住處
    催討債務態度尚佳而已，無從解免其先前已為之恐嚇危害安
    全犯行，另被告業已供承本案系爭文字並非與告訴人間之玩
    笑語（已如前述），且依前揭說明，已足認本案系爭文字並
    非單純之玩笑話。從而，被告請求傳喚證人葉昱成到庭作證
    ，並無傳喚之必要。
㈦、綜上所述，被告上開所辯，顯係事後卸責之詞，不足採信。
    本案事證明，被告犯行堪以認定，應依法論科。
二、論罪：
　　核被告所為，係犯刑法第305條之恐嚇危害安全罪。
三、不另為無罪之諭知：
㈠、被告前替告訴人乙○○媒介與小姐從事性交易（妨害風化部分
    ，另為不起訴處分）並先替告訴人墊付價金5萬5,000元，嗣
    因告訴人與小姐從事性交易後，就償還該等款項與被告乙事
    不斷藉故拖延，被告為逼迫告訴人出面處理，竟基於恐嚇危
    害安全之犯意，於110年1月22日下午5時58分(起訴書誤載為
    42分)許，在其位於臺中市○區○○路000○0號居處，透過手機
    連接網路後，以messenger私訊方式，對告訴人傳送「趕快
    回我不然我要請人去你家灑單了」、「我就印一百張去附近
    的鄰居都丟一張」等恐嚇名譽之文字，使告訴人瀏覽後心生
    畏懼，致生危害於其安全。因認被告此部分所為，亦涉犯刑
    法第305條之恐嚇危害安全罪嫌。
㈡、按犯罪事實應依證據認定之，無證據不得認定犯罪事實；被
    告或共犯之自白，不得作為有罪判決之唯一證據，仍應調查
    其他必要之證據，以察其是否與事實相符；又不能證明被告
    犯罪者，應諭知無罪之判決，刑事訴訟法第154條第2項、第
    156條第2項、第301條第1項分別定有明文。又按刑事訴訟法
    第161條已於91年2月8日修正公布，其第1項規定：檢察官就
    被告犯罪事實，應負舉證責任，並指出證明之方法。因此，
    檢察官對於起訴之犯罪事實，應負提出證據及說服之實質舉
    證責任。倘其所提出之證據，不足為被告有罪之積極證明，
    或其指出證明之方法，無從說服法院以形成被告有罪之心證
    ，基於無罪推定之原則，自應為被告無罪判決之諭知（最高
    法院92年台上字第128號判例意旨參照）。　
㈢、經查：被告於110年1月18日替告訴人媒介與女子從事性交易
    ，並先幫告訴人墊付價金5萬5,000元後，嗣因告訴人不滿該
    女子之服務品質，而只願償付3萬元，雙方因而僵持不下，
    被告遂於同年1月22日17時58分，接續以Messenger私訊方式
    ，對告訴人傳送「趕快回我不然我要請人去你家灑單了」、
    「我就印一百張去附近的鄰居都丟一張」等文字之事實，業
    如前述（詳前述貳、一、㈠部分)。惟稽之前述傳送之內容係
    「趕快回我不然我要請人去你家灑單了」、「我就印一百張
    去附近的鄰居都丟一張」，並未敘及灑單之文件內容，顯未
    以加害生命、身體、自由、名譽、財產之事等惡害告知予告
    訴人，以一般人的立場觀之，並未感受到被告有為具體惡害
    之通知，核與刑法第305條恐嚇危害安全罪之構成要件不符
    。綜上，公訴意旨所舉證據尚未達於通常一般之人均不致有
    所懷疑，而得確信其為真實之程度。此外，復無其他積極證
    據足證被告有上開公訴意旨所指之恐嚇危害安全犯行，惟因
    此等部分如成立犯罪與前揭被告所為經公訴人起訴論罪科刑
    之恐嚇危害安全犯行，有接續犯包括一罪之關係，爰不另為
    無罪之諭知。
參、撤銷改判之理由及量刑：
一、原審以被告犯罪事證明確，予以論罪科刑，固非無見。惟查
    ，原判決就上開不另為無罪部分，仍認被告犯刑法第305條
    之恐嚇危害安全罪，並與前述本院認定被告犯刑法第305條
    恐嚇危害安全罪部分，整體論以接續犯之包括一罪，容有未
    洽。被告上訴意旨，認上開不另為無罪部分，其不構成犯罪
    ，為有理由，另被告上訴意旨，否認本院認定有罪部分之犯
    行，則無理由。原判決既有上開違誤，自屬無可維持，應由
    本院將原判決予以撤銷，並就被告上開有罪部分予以改判，
    並另為不另為無罪之諭知，期臻妥適。
二、量刑：
㈠、本院審酌被告無犯罪前案紀錄，有臺灣高等法院被告前案紀
    錄表（見本院卷第33-34頁)在卷可佐，品行尚稱良好，惟其
    為迫使告訴人償還其代墊之性交易費用，不思遁理性途徑催
    討費用，竟對告訴人傳送本案系爭文字而為恐嚇危害安全犯
    行，所為實屬不該，其犯後雖否認本案恐嚇危害安全之犯行
    ，惟已坦承客觀事實，且已與告訴人成立調解，由被告當場
    向告訴人道歉，告訴人並表示願意接受被告之道歉，且告訴
    人復當場表示不再追究被告本案之刑事責任等情，有臺灣嘉
    義地方法院110年8月18日調解筆錄(見原審卷第32-33頁)附
    卷可參，並兼衡被告自陳大學肄業之智識程度，未婚無子女
    ，平常獨居，從事攝影工作，經濟狀況普通之家庭生活狀況
    （見原審卷第44頁)等一切情狀，量處如主文欄第2項所示之
    刑，並諭知易科罰金之折算標準。
㈡、緩刑宣告：
　　查被告未曾因故意犯罪受有期徒刑以上刑之宣告，有上開臺
    灣高等法院被告前案紀錄表在卷可稽，其因一時失慮，偶罹
    刑典，於本院審理中雖仍否認犯行，但坦承客觀犯罪事實，
    而非恣意一概全盤否認，另衡酌被告已與告訴人成立調解，
    由被告當場向告訴人道歉，告訴人並表示願意接受被告之道
    歉，且告訴人復當場表示不再追究被告本案之刑事責任。本
    院衡酌各情，認被告經此偵審程序及科刑教訓後，應當知所
    警惕，信無再犯之虞，本院認為被告以暫不執行其刑為適當
    ，爰依刑法第74條第1項第1款規定，併予宣告被告緩刑2年
    ，用啟自新。
據上論斷，應依刑事訴訟法第369條第1項前段、第364條、第299
條第1項前段、刑法第305條、第41條第1項前段、第74條第1項第
1款，刑法施行法第1條之1，判決如主文。
本案經檢察官吳明駿提起公訴、檢察官曾昭愷到庭執行職務。
中　　華　　民　　國　　110 　年　　12　　月　　23　　日
                  刑事第四庭    審判長法  官　郭玫利
                                      法  官　曾子珍
                                      法　官　陳金虎
以上正本證明與原本無異。
不得上訴。
　　　　　                            書記官　蘇文儀  
中　　華　　民　　國　　110 　年　　12　　月　　23　　日
附錄本判決論罪科刑法條全文
中華民國刑法第305條：
以加害生命、身體、自由、名譽、財產之事恐嚇他人，致生危害
於安全者，處2年以下有期徒刑、拘役或9千元以下罰金。